【裁判字號】    99,聲,161
【裁判日期】    990809
【裁判案由】    選派檢查人
【裁判全文】
臺灣臺中地方法院民事裁定  99年度聲字第161號
聲  請  人  三晃股份有限公司
法定代理人  甲○○
代  理  人  何崇民律師
            黃鈴律師
相  對  人  三晃生物科技股份有限公司
法定代理人  乙○○
代  理  人  張睿文律師
上聲請人聲請選派檢查人事件，本院裁定如下：
    主      文
選派紀敏滄會計師為檢查人，檢查相對人三晃生物科技股份有限
公司之業務帳目及財產情形。
聲請費用由相對人負擔。
    理      由
一、本件聲請意旨略以：聲請人為相對人公司之股東，並繼續1
    年以上持有該公司總股份數22.32%之股份，得聲請選派檢查
    人，檢查相對人公司業務帳目及財產情形。相對人公司目前
    公司登記之董事及監察人係以違法方式所選出，聲請人業已
    提起訴訟。上開經違法選出之董事於上任後於民國99年3月8
    日函知聲請人改派侯海熊、林茂榮代表相對人公司擔任聲請
    人公司董事，而其中林茂榮前因違反證券交易法經鈞院為有
    罪之判決，並經相對人公司前對林茂榮提出涉嫌盜用支票、
    挪用公款、背信、詐欺之告訴，現經偵辦中。上開違法選出
    之董事明知上開情事仍指派林茂榮擔任聲請人公司董事，有
    背相對人公司及聲請人公司利益。上開違法選出之董事並於
    99年3月29日將相對人公司持有聲請人公司之股份辦理質借
    ，亦有危害相對人公司之虞。聲請人亦有聲請選派檢查人之
    實益與必要。爰依公司法第245條第1項規定，聲請本院選派
    檢查人，檢查相對人公司業務帳目及財產情形，並同意自96
    年開始檢查等語。
二、按繼續1年以上，持有已發行股份總數3%以上之股東，得聲
    請法院選派檢查人，檢查公司業務帳目及財產情形，公司法
    第245條第1項定有明文。查聲請人為相對人公司之股東，並
    繼續1年以上持有該公司總股份數22.32%之股份之事實，業
    據聲請人提出股東名冊為證，並有經濟部中部辦公室99年7
    月27日經中三字第09932352420號函檢送之相對人公司最近1
    次變更登記表及該公司前經於97年5月27日核准增資修改章
    程所附股東名冊在卷可佐，復為相對人所不爭執，堪認為真
    實。顯見聲請人為繼續1年以上，持有相對人公司股份總數3
    ％以上之股東。雖相對人以：相對人公司自99年1月1日由新
    團隊經營迄今僅7個月，聲請人從未要求查閱帳冊，即為本
    件聲請，不合要件；聲請人公司為報復相對人公司爭取聲請
    人公司經營權，增加相對人公司開支及不利於相對人公司而
    濫用本件聲請權，聲請人公司董事相對人公司並沒有名額；
    98年12月31日之前相對人公司均由聲請人公司主導，相對人
    公司董事長即為聲請人公司董事長，公司改組經營只有短短
    7個月，無由法院選派檢查人的必要與實益，聲請人公司主
    導經營期間從96年度到98年度虧損超過資本額半數，至98年
    12月31日止，聲請人公司董事長經營相對人公司應付而未付
    金額高達新台幣(下同)3,595,203元，相對人公司改組後，
    即委請會計師作檢查報告，因聲請人公司董事長未完整交接
    ，只能做出初步的檢查報告，相對人公司應該被檢查的是聲
    請人公司董事長作為相對人公司董事長經營期間的弊端，如
    果檢查公司帳目應從96年開始檢查，且應載明於主文；聲請
    人公司無權過問相對人公司是否改派法人代表及改派何人為
    法人代表，其捏造不實理由，提出本件聲請；相對人公司為
    籌措支付聲請人法定代理人經營相對人公司期間應付未付之
    款項及營運費用，不容聲請人公司作為本件聲請之理由，且
    檢查人之報酬亦應一併處理等語置辯，並據其提出日記帳、
    起訴狀、存證信函、交接事項總表、檢查人檢查報告、應付
    未付帳款明細表、經銷契約書及經銷合約書為據。惟查：1.
    按公司法第245條第1項所定聲請選派檢查人之規定，除具備
    繼續1年以上持有已發行股份總數3％之股東之要件外，別無
    其他資格之限制。相對人具有股東身分，繼續1年以上持有
    再抗告人公司發行股份總數13.5％之股份，已符合聲請法院
    選派公司檢查人之條件，自非不得為本件之聲請，最高法院
    分別著有89年度台抗字第660號、86年台抗字第108號裁判意
    旨足資參照。是知聲請人既為繼續1年以上，持有相對人公
    司股份總數3％以上之股東，即得為本件聲請，並無其他資
    格之限制，相對人以相對人公司自99年1月1日由新團隊經營
    迄今僅7個月，聲請人從未要求查閱帳冊，即為本件聲請，
    不合要件云云置辯，即於法未合，並無理由。2.聲請人主張
    其有聲請法院選派檢查人檢查相對人公司業務帳目及財產情
    形之必要情事，亦據其提出起訴狀、追加暨準備狀、臺灣臺
    北地方法院民事庭通知書、相對人公司函、刑事告訴狀、臺
    灣彰化地方法院檢察署刑事傳票及電子查詢資料為證，已難
    認無檢查相對人公司業務帳目及財產情形之必要。再依相對
    人上開陳述，亦認有檢查相對人公司98年12月31日前公司業
    務帳目及財產情形之必要，並亦有其提出之上開檢查人檢查
    報告在卷可稽，更徵本件有檢查相對人公司業務帳目及財產
    情形之必要。相對人上開無檢查必要之抗辯，亦無足採。足
    認聲請人為此聲請，尚非無稽。是揆之前揭規定，應認聲請
    人所為本件聲請，為有理由，應予准許。本院並依職權函請
    社團法人台灣省會計師公會推薦適當之會計師供本院遴選為
    相對人檢查人，經該會以99年7月23日會總發字第09901434
    之1號函推薦紀敏滄會計師（通訊地址：台中市○區○○○
    路130號8樓之1，電話：00-00000000）為檢查人。本院認紀
    敏滄會計師係由臺灣省會計師公會推薦，應能本於其專業知
    識，對於相對人公司之業務帳目及財產情形予以檢查，而對
    聲請人及其他股東之權益為適當維護、保障，爰依法選派其
    為檢查人。
三、相對人雖又抗辯：檢查公司帳目應該從96年開始檢查，且應
    載明於主文云云。聲請人固亦同意自96年開始檢查。然依上
    開公司法第245條第1項規定檢查人之檢查範圍為「公司業務
    帳目及財產情形」，並未限制檢查之範圍，且檢查人之權限
    僅在將其檢查之結果報告選任機關之法院，而檢查之範圍，
    事涉專業，應由檢查人依實際檢查情形之必要性，本諸專業
    之確信，在法院之監督下，自行裁量為之，自不應由法院預
    先設限，是相對人此部分所辯，亦無理由。相對人雖另抗辯
    ：檢查人之報酬亦應一併處理云云。然按檢查人之報酬，由
    公司負擔；其金額由法院徵詢董事及監察人意見後酌定之，
    非訟事件法第174條亦有明文。而有關檢查人之報酬係因檢
    查公司業務、帳目及財產情形而生，其檢查工作之多寡，內
    容是否繁瑣均能影響其報酬，因此若非已經完成工作時無法
    審酌適當之報酬。相對人抗辯檢查人之報酬亦應一併處理云
    云，顯亦於法未合，亦無理由，均附敘明。
四、依非訟事件法第175條第3項，裁定如主文。
中    華    民    國    99    年    8     月    9     日
                  民事第二庭    法  官  陳秋月
正本係照原本作成。
如不服本裁定應於送達後10日內向本院提出抗告狀，並繳納抗告
費新臺幣1000元。
中    華    民    國    99    年    8     月    9     日
                                書記官  楊金池

司法院資訊處製作；財團法人民間司法改革基金會備份。
